【裁判字號】    90,上訴,451
【裁判日期】    900919
【裁判案由】    毒品危害防制條例
【裁判全文】
臺灣高等法院臺中分院刑事判決                      九十年度上訴字第四五一號
    上  訴  人
    即  被  告  沈錦明
                        （另案在臺灣臺中監獄執行中）
    選任辯護人  鞠金蕾
    選任辯護人  張居德
右上訴人因毒品危害防制條例案件，不服臺灣臺中地方法院八十九年度訴字第一四四
六號中華民國九十年一月三十一日第一審判決（起訴案號：臺灣臺中地方法院檢察署
八十九年度偵字第二三四九號），提起上訴，本院判決如左：
    主    文
原判決撤銷。
沈錦明連續販賣第一級毒品，累犯，處有期徒刑拾肆年，褫奪公權捌年。
扣案之第一級毒品海洛因拾伍包（其中拾貳小包合計淨重貳點柒公克，包裝重壹點
伍柒公克；其中大包合計淨重貳伍點伍柒公克，包裝重壹點捌柒公克），均沒收銷
燬之；電子磅秤壹台、夾鏈袋貳大包（共壹佰伍拾肆個）、行動電話（0000－000000
號）壹支、帳冊壹本、研磨器壹組，均沒收之；販毒所得新臺幣貳仟元沒收之，如全
部或一部不能沒收時，以其財產抵償之。
    事    實
一、沈錦明前曾於民國（下同）八十三年九月二十三日因煙毒罪，經臺灣臺中地方法
    院判處有期徒刑三年二月，於八十四年二月二十二日，經本院判決上訴駁回，並
    於八十五年四月三十日入監執行；復因違反藥事法罪，於八十五年九月三日經臺
    灣臺中地方法院判處有期徒刑四月，於八十五年十月三日判決確定，八十五年十
    月十八日接續執行，於八十六年九月八日假釋出獄並交付保護管束，假釋期間至
    八十八年十月六日屆滿未經撤銷執行完畢，另於八十九年間因偽造有價證券罪，
    經臺灣臺中地方法院於八十九年五月八日判處有期徒刑三年二月，於八十九年十
    月二十六日經最高法院判決上訴駁回確定，目前在臺灣臺中監獄執行中。詎仍不
    知悔改，基於販賣第一級毒品海洛因之概括犯意，先於不詳時間、地點，連續向
    不詳真實姓名及年籍綽號「阿信」之男子購買第一級毒品海洛因，再先後於下列
    時間、地點販賣予丁○○：１、於八十九年一月二十五日中午十二時許，在台中
    縣大里市○○街瑞城國小前，以每一小包新臺幣（下同）一千元之價格，販賣海
    洛因一小包予丁○○（施用毒品部分另由檢察官提起公訴）。２、嗣於同年一月
    底某日，在台中縣大里市○○街瑞城國小前，以每一小包一千元之價格，販賣第
    一級毒品海洛因一小包予丁○○。３、於八十九年二月三日，丁○○欲施用第一
    級毒品海洛因，乃與友人乙○○（施用毒品部分另由檢察官另行偵辦）二人相約
    共同出資五百元，合計一千元欲購買第一級毒品海洛因施用，丁○○遂於同日下
    午五時許，先行以自己0000-000000號行動電話，撥打沈錦明所有之0000-000000
    號行動電話，欲向沈錦明購買第一級毒品海洛因，雙方並約定在台中縣大里市○
    ○街瑞城國小前交易，嗣於同日下午六時二十分許，沈錦明依約駕駛其所有車牌
    號碼Ｓ二－二二一三號自小客車行經台中縣大里市○○路與成功路路口為警臨檢
    查獲，並在其駕駛之上開自小客車上查獲第一級毒品海洛因十二小包（淨重二．
    三七公克，包裝重一．五七公克），及沈錦明所有供販毒連繫用之0000－000000
    號行動電話一支扣案，並循線於同日下午六時四十分許，在台中縣大里市○○街
    瑞城國小前查獲丁○○及乙○○二人，及在丁○○身上查獲注射針筒一支、塑膠
    軟管一條、0000－000000號行動電話一支，再循線於同日晚上七時許，前往沈錦
    明位於台中縣大里市○○○街一二五巷五號之租住處，查獲第一級毒品海洛因三
    大包（淨重二十五．五七公克，包裝重一．八七公克，查獲時為四大包，惟經檢
    驗結果，其中一包並無毒品反應）、及其所有供販毒所用之電子磅秤一台、帳簿
    一本、夾鏈袋二大包（合計共一百五十四個）、研磨器一組等物，始查知上情。
二、案經台中縣警察局烏日分局移送台灣台中地方法院檢察署檢察官偵查起訴。
    理    由
一、訊據被告沈錦明對於八十九年二月三日下午六時二十分許，駕駛其所有車牌號碼
    Ｓ二－二二一三號自小客車行經台中縣大里市○○路與成功路路口為警臨檢查獲
    ，並在其駕駛之上開自小客車上查獲第一級毒品海洛因十二小包（淨重二．三七
    公克，包裝重一．五七公克），及其所有之0000－000000號行動電話一支扣案，
    再循線至沈錦明位於台中縣大里市○○○街一二五巷五號之租住處，查獲第一級
    毒品海洛因三大包（淨重二十五．五七公克，包裝重一．八七公克，查獲時為四
    大包，惟經檢驗結果，其中一包並無毒品反應）、電子磅秤一台、帳簿一本、夾
    鏈袋二大包（共一百五十四個）、研磨器一組等物之情，固供承不諱，惟矢口否
    認有販賣第一級毒品海洛因予丁○○之犯行，辯稱其購買之海洛因是供自己所使
    用，因快過年了，怕買不到海洛因，故一次向「阿信」購買比較多分量，扣案之
    上開行動電話易付卡是被查獲當天中午才向「阿信」購買，該「0000－000000」
    號行動電話原來並不是被告在使用的，被告之綽號亦不是「阿波」，被告並不認
    識丁○○、乙○○二人，亦未販賣海洛因予其二人，在被告住處查扣之上開帳冊
    、電子磅秤、夾鏈袋等物是當天「阿信」到其住處時忘了帶走留在被告住處，並
    非被告所有，至於扣案之研磨器是被告養小鳥研磨飼料使用的，被告被查獲前因
    犯毒癮想要到西藥房購買注射針筒在車上注射，才會在將毒品帶在車上，並非與
    丁○○等人約好要販賣海洛因予丁○○等語。惟查：
（一）右開事實，業據證人丁○○１、在警訊時證稱：「（你當時和乙○○在瑞城國
      小前做什麼？）我當時和乙○○是在等綽號阿波之男子，我們是要向綽號阿波
      之男子購買海洛因毒品。」、「（綽號阿波之男子是駕駛何種車輛？車牌為何
      ？）他是駕駛一部福特桃樂絲3000cc銀色自小客車，車牌我不知道。」、「（
      現在刑事組內之嫌犯沈錦明是否為你所說綽號阿波之男子？沈錦明所駕駛之福
      特桃樂絲銀色3000cc車牌Ｓ二－二二一三號自小客車，是否為你所見過之車輛
      ？）經我當場指認沈錦明就是販賣海洛因給我綽號阿波之男子，該部Ｓ二－二
      二一三號自小客車就是他的。」、「（你今（３〔按筆錄記載為３，係指九十
      八年二月三日，以下同〕）天是如何跟沈錦明連絡購買海洛因毒品？）我是於
      今（３）天十八時左右，以我的行動電話0000－000000號打給沈錦
      明之行動電話000－000000號（應為0000－000000號，警
      訊筆錄漏記「為000－000000號」）後沈錦明就叫我到瑞城國小等他
      。」、「（你今天是準備向沈錦明購買多少海洛因？）我今天是和乙○○一起
      ，各出新台幣伍佰元，共要向沈錦明購買新台幣壹仟元一小包之海洛因毒品。
      」、「（你共向沈錦明購買幾次海洛因？時間？地點為何？）我曾向沈錦明購
      買二次海洛因，第一次是於八十九年元月二十五日左右中午，第二次是在八十
      九年元月底左右，地點都是在瑞城國小前面，今天是第三次購買。」、「（你
      每次都向沈錦明購買多少錢的海洛因？）我每次都向沈錦明購買一小包海洛因
      新台幣壹仟元。」、「（前二次你是如何和沈錦明連絡？沈錦明開何部車輛前
      來？）我前二次也是以我的行動電話撥0000－000000號電話碼與沈
      錦明連絡，沈錦明都是駕駛該部Ｓ二－二二一三號自小客車前來交易。」等語
      明確；２、在檢察官偵查時證稱：「（你在警訊中是否實在？）實在。0000－
      000000是買（應係『賣』之誤）我毒品那個人的電話，0000－000000是我的電
      話。我被查獲當日我有用行動電話打給買（應係『賣』之誤）我毒品的人。」
      等語明確；３、再查，上開0000－000000號行動電話是被告於八十
      九年二月三日下午六時二十分許，在台中縣大里市○○路與成功路口為警臨檢
      查獲時，在被告所駕駛之車牌號碼Ｓ二－二二一三號自小客車上查獲一節，有
      扣押證明筆錄一份在卷可稽，參以被告在警訊時供稱：「行動電話0000－000
      000 號是買預付卡供自己連絡使用，．．」等語，及核對上開行動電話與證人
      丁○○使用之0000－000000號行動電話間之通訊情形：１、丁○○使用之0000
      －000 000 號行動電話於八十九年二月二日上午九時八分十三秒起至同日晚上
      九時三十一分四十二秒止，撥打至被告所有之0000－000000號行動電話合計十
      四通；２、證人丁○○使用之0000－000000號行動電話於八十九年二月二日上
      午九時八分十三秒起至同於八十九年二月三日上午十一時四十四分三十九秒起
      至同日下午五時四十八分二十一秒止，撥打至被告所有之0000－000000號行動
      電話合計有九通等情，有中華電信股份有限公司出具之通話明細清單在卷可按
      （見偵查卷第九十六、九十七頁），３、另證人丁○○於八十九年二月三日下
      午五時十七分許、五時二十二分許、五時二十八分許、五時四十八分許均有與
      被告通話一節，除據證人丁○○證稱在卷外，並經被告在警訊供稱：「經警查
      獲我與丁○○時，經當場由警方拿丁○○所使用之0000－000000電話與我使用
      0000－000000電話方比對其電話所儲存電話確實經我証時（應係「證實」之
      誤），有與我通話無誤。」等語無訛（偵查卷第八十一頁正面）。另查，被告
      雖於到達與丁○○約定之瑞城國小前，即為警在台中縣大里市○○路、成功路
      口查獲，惟因本案係經警以電話監聽被告與丁○○行動電話方式進行跟監及監
      聽人員與現場埋伏人員口譯監聽內容之方式偵辦，因被告會變換交易地點，怕
      無法掌握嫌犯，故在確定被告駕駛車輛型式、行動電話、口卡後，即先在台中
      縣大里市○○路、成功路口臨檢被告之車輛，嗣再於瑞城國小查獲丁○○、乙
      ○○二人等情，及本件係現場口譯監聽內容，因遠傳電信公司當時機具設備不
      足，且非自動錄音，現場並無操作錄音機之時間，故無書面監聽紀錄等情，業
      據警員歐守展、丙○○在本院結證屬實，並有台中縣警察局烏日分局九十年八
      月二日烏警刑字第九一三四號函在本院卷可稽，是本件雖非在被告與丁○○約
      定之交易地點瑞城國小查獲被告，惟並不影響被告是與丁○○交易對象之事實
      。
（二）再查，證人乙○○：１、在警訊時供稱：「（警方在丁○○身上有起出壹支注
      射針筒及壹條塑膠軟管做何用途？）因我與丁○○二人都有吸食海洛因惡習，
      今（３日）是我出資台幣玖佰伍拾元拿給丁○○，而由他以行動電話連絡販賣
      者，欲購買毒品。」、「（向何人購買毒品？如何購買法？）都是由丁○○連
      絡，我只是拿錢與他合資購買，每次購買台幣壹仟元一小包，從八十九年元月
      初起開始吸毒品，共買三至四次，每次都是合資由他出面購買。」、「（本分
      局今(3)日查獲沈錦明你認識嗎？是否每次都向他購買？）我不認識，但每次購
      毒時，我雖然都座在車上，未下車，但有看過沈錦明與丁○○談話後，丁○○
      就回到車內，就有拿著毒品，是否向沈某所購我不清楚。」等語（偵查卷第十
      六頁背面、第十七頁）。２、在偵查時證稱：「（你有無跟他買安非他命、海
      洛因？）沒有，我都叫丁○○幫叫貨。」等語（偵查卷第七十三頁正面），另
      在本院證稱曾與丁○○合資購買海洛因時，都是由丁○○聯絡等語，及參以證
      人乙○○與證人丁○○係同時於八十九年二月三日下午六時四十分許，在台中
      縣大里市○○街瑞城國小前，為警查獲一節，足證證人乙○○供稱其與證人丁
      ○○共同出資後，由丁○○向被告購買第一級毒品海洛因等情，與事實相符。
      至於證人丁○○嗣於原審改稱：「（有吸食海洛因？）以前有，我都向一綽號
      阿波買的，真實姓名我不知道。買的時候有時我打給他的行動電話有時他打給
      我，他的行動電話號碼太久了我忘記幾號了。他的電話常常改。我一次向他買
      壹仟，他用夾鏈袋裝給我，我買過兩、三次。三次的交易地點都不同，有一次
      在大里中興路另兩次我不大有印象，但都是在路邊。」、「（八十九年二月三
      日傍晚六點有無打0000000000打0000000000給沈錦明？
      ）我打那支電話係阿波的電話。後來我打這支電話接電話的人說他不是阿波。
      」、「（那天有無與乙○○約一人出五百元買壹包共壹仟元？）對，我們二人
      各出五百買壹包。」、「（被告沈錦明是否開壹台Ｓ二─二二一三小客車前來
      交易？）那天我人不舒服，警察問我我就答什麼。」等語，及證人乙○○在本
      院改稱不認識賣毒品的人等語，顯係護被告之詞，不足採信，難採為對被告
      有利之證據。綜上所述，被告辯稱不認識丁○○、乙○○二人，亦未賣過海洛
      因予其二人等語，顯係卸責之詞，不足採信。
（三）此外，復有在被告駕駛之車牌號碼Ｓ二－二二一三號福特牌桃樂絲（TAURUS
      ）自小客車上查獲之第一級毒品海洛因十二小包、0000-000000號行動電話一
      支；及在被告租住之台中縣大里市○○○街一二五巷五號查獲之第一級毒品海
      洛三大包（查獲時為四大包，惟經檢驗結果，其中一包並無毒品反應）、電子
      磅秤一台、帳簿一本、夾鏈袋二大包、研磨器一組等物扣案足資佐證。而上開
      第一級毒品海洛因經送請法務部調查局檢驗結果，其中十二小包部分，確係海
      洛因（淨重二．三七公克，包裝重一．五七公克），而三大包部分，亦確係海
      洛因（淨重二五．五七公克，包裝重一．八七公克），此分別有該局八十九年
      三月十三號陸(一)第00000000號、陸(一)第00000000號鑑定
      通知書各一紙附卷可稽，事證明確。被告雖在本院辯稱上開扣案之電子砰、夾
      鏈袋、帳簿等物非其所有，係「阿信」所有，海洛因係供其自己施用，被查獲
      時是要到西藥房買注射針筒在車上注射，研磨器係養小鳥磨飼料使用，扣案之
      行動電話號碼係被告於被查獲當天中午向「阿信」購買易付卡後始開始使用等
      語。惟查：１、上開研磨器一組原審送請法務部調查局檢驗結果，雖無毒品反
      應，有該局陸(一)第00000000號檢驗通知書一紙在卷可稽，惟被告於
      警訊時業已供稱：「因為我向阿信男子購買海洛因都是整塊，致使我才購買研
      磨器來研磨成分之用的。」等語，足見被告係以研磨器將所購買之第一級毒品
      海洛因，予以研磨後，再以電子磅秤、夾鏈袋予以分裝後，準備伺機販賣予不
      特定人以牟利甚明，被告空言否認上開物品為其所有，惟無法提供「阿信」之
      真實姓名及住居所供查證，顯為卸責之詞，不足採信。２、另查，被告在前開
      台中縣大里市○○路、成功路口為警查獲時，其車上有第一級毒品海洛因十二
      小包等情，已詳前述，如被告真係毒癮發作，亟需施用毒品解癮，大可僅攜帶
      其一次需要之份量外出即可，豈有攜帶十二小包毒品海洛因外出，甘冒被警查
      獲移送法辦、負擔刑責之危險，另參以被告租住處亦查獲有夾鏈袋二大包（經
      堪驗結果共有一百五十四個，見原審勘驗筆錄）、及電子磅秤一台，足見被告
      係以扣案之電子磅秤及夾鏈袋，將所購入之毒品予以分裝後，準備伺機販賣予
      不特定人以牟利，扣案之海洛因並非僅供其施用而已。３、再查，被告為警查
      獲後，於警訊時即供稱：「行動電話0000000000是買預付卡供自己連絡使用。
      」等語，並未提及係向綽號「阿信」者購買使用，迨至檢察官指揮警方偵查時
      ，於警員借提訊問時時始供述：「0000000000電話是在３日向綽號阿信男子以
      伍佰元代價購得。」等語，惟參以被告在原審供稱：「行動電話易付卡是我向
      阿信以三百元購得。」等語，前後不一，已難採信，參以證人丁○○業已證稱
      其確係用自己之0000-000000號行動電話與被告使用之0000-000000號行動電話
      連絡購買毒品之事，被告所辯，無非係圖卸責之詞，不足採信。綜上所述，被
      告前開辯解，均屬避重就輕圖卸刑責之詞，不足採信。本件事證明確，被告犯
      行，洵堪認定。
二、按海洛因，依毒品危害防制條例第二條之規定，係屬第一級毒品。故核被告所為
    ，係犯毒品危害防制條例第四條第一項之販賣第一級毒品罪；又所謂「販賣」並
    不以販入之後，復行賣出為必要，被告第三次販賣之行為，雖尚未將毒品交付予
    丁○○，惟被告於販入毒品之初，即意圖將之販賣以牟利，且已與丁○○約定買
    賣之數量、價格及交貨地點，則被告此次行為，仍應認定為既遂。被告先後多次
    販賣第一級毒品犯行，時間緊接，犯罪構成要件相同，顯係基於概括犯意為之，
    為連續犯（販賣第一級毒品罪法定本刑為死刑或無期徒刑，依刑法第六十四條第
    一項、第六十五條第一項規定，不得加重）。被告非法持有第一級毒品行為，進
    而販賣，其持有之低度行為應被販賣之高度行為所吸收，不另論罪。查被告前曾
    於八十三年九月二十三日因施用毒品案件，經本院判處有期徒刑三年二月，於八
    十四年二月二十二日經台灣高等法院台中分院判決上訴駁回，於八十五年四月三
    十日送監執行；復因違反藥事法案件，於八十五年九月三日經本院判處有期徒刑
    四月，於八十五年十月三日判決確定，八十五年十月十八日接續執行，於八十六
    年九月八日假釋付保護管束，期間至八十八年十月六日屆滿，假釋未經撤銷，其
    未執行之刑以已執行論之事實，此有臺灣台中地方法院檢察署刑案資料查註紀錄
    表在卷可按，其於五年之內再犯有期徒刑以上之本罪，係屬累犯，應依刑法第四
    十七條之規定，遞加重其刑｛販賣第一級毒品罪法定本刑為死刑或無期徒刑，依
    刑法第六十四條第一項、第六十五條第一項規定，不得加重｝。再本件扣案之毒
    品數量雖不少，惟被告販賣毒品予丁○○、乙○○之次數僅三次，次數不多，販
    賣所得僅三千元，如處以法定最輕刑無期徒刑，仍嫌過苛，法重情輕，犯罪情狀
    顯可憫恕，爰依刑法第五十九條酌減輕其刑。原審予以論科，固非無見，惟原審
    疏未審酌被告販賣毒品次數及所得不多，未依刑法第五十九條規定予以酌減其刑
    ，尚有未洽，被告上訴否認犯罪，指摘原判決不當，雖無理由，惟原判決既有上
    開可議之處，仍應由本院予撤銷改判。爰審酌被告已有施用毒品、違反藥事法之
    不良素行，不知戒慎警惕，竟販賣第一級毒品，危害社會治安，並造成毒品之氾
    濫，犯後猶飾犯行，顯無悔意，惟念其販賣次數及所得不多等一切情狀，量處如
    主文所示之刑，並依刑法第三十七條第一項之規定，宣告褫奪公權八年，以資懲
    儆。扣案之海洛因十五包（即在被告所駕駛之車牌號碼Ｓ二－二二一三號福特牌
    桃樂絲自小客車上查獲之第一級毒品海洛因十二小包〔淨重二．三七公克，包裝
    重一．五七公克〕；及在台中縣大里市○○○街一二五巷五號租住處查獲之第一
    級毒品海洛三大包〔淨重二五．五七公克，包裝重一．八七公克〕），屬於第一
    級毒品，爰依毒品危害防制條例第十八條第一項前段之規定，予以宣告沒收銷燬
    之；至於電子磅秤一台、夾鏈袋二大包（共一百五十四個）、行動電話（0000－
    000000號）一支、帳冊一本、研磨器一組，為被告所有供犯前開之罪所用之物，
    爰依毒品危害防制條例第十九條第一項之規定，予以宣告沒收。至於被告販賣第
    一級毒品予丁○○二次所得二千元，依毒品危害防制條例第十九條第一項前段之
    規定，予以宣告沒收，如全部或一部不能沒收時，依同條項後段規定以其財產抵
    償之；至於被告於八十九年二月三日雖與證人丁○○約定交易，惟尚未交易完成
    ，即為警查獲，此部分不沒收，附予敘明。
據上論結，應依刑事訴訟法第三百六十九條第一項前段、第三百六十四條、第二百九
十九條第一項前段、毒品危害防制條例第四條第一項、第十八條第一項前段、第十九
條第一項，刑法第十一條前段、第五十六條、第四十七條、第五十九條、第三十七條
第一項，判決如主文。
本案經檢察官甲○○到庭執行職務。
中      華      民      國      九十     年       九      月    十九    日
                                    臺灣高等法院臺中分院刑事第八庭
                                          審判長法  官  羅  得  村
                                                法  官  劉  榮  服
                                                法  官  陳  賢  慧
右正本證明與原本無異。
如不服本判決應於收受送達後十日內向本院提出上訴書狀，其未敘述上訴之理由者並
得於提起上訴後十日內向本院補提理由書（均須按他造當事人之人數附繕本）。
                                                書記官  許  麗  花
中      華      民      國      九十     年       九      月    二十    日
附錄本案論罪科刑法條：
毒品危害防制條例第四條第一項：
  製造、運輸、販賣第一級毒品者，處死刑或無期徒刑，處無期徒刑者，得併科新臺
  幣一千萬元以下罰金。                                                  Ｉ


司法院資訊處製作；財團法人民間司法改革基金會備份。
